【裁判字號】    99,台非,275
【裁判日期】    990930
【裁判案由】    違反毒品危害防制條例等罪
【裁判全文】
最高法院刑事判決              九十九年度台非字第二七五號
上  訴  人  最高法院檢察署檢察總長
被      告  甲○○
上列上訴人因被告違反毒品危害防制條例等罪，對於台灣台中地
方法院中華民國九十八年五月四日第一審確定判決（九十八年度
訴字第一四六一號，起訴案號：台灣台中地方法院檢察署九十八
年度毒偵字第一一０六號），認為違背法令，提起非常上訴，本
院判決如下：
    主  文
原判決撤銷。
甲○○施用第一級毒品，處有期徒刑拾月。又施用第二級毒品，
處有期徒刑肆月。應執行有期徒刑壹年。
    理  由
非常上訴理由稱：「一按判決不適用法則或適用不當者，為違背
法令，刑事訴訟法第三百七十八條定有明文。次按假釋中因故意
更犯罪，受有期徒刑以上刑之宣告者，於判決確定後六個月以內
，撤銷其假釋，但假釋期滿逾三年者，不在此限，刑法第七十八
條第一項定有明文。又累犯之成立，以曾受徒刑之執行完畢，或
一部之執行而赦免後，五年以內故意再犯有期徒刑以上之罪為要
件。如在假釋中因故意更犯罪，受有期徒刑以上刑之宣告者，依
刑法第七十八條第一項之規定，經撤銷其假釋者，則其刑罰尚未
執行完畢，自無由成立累犯。本件原判決以被告甲○○前於九十
三年間所犯之強盜、毒品、竊盜等案件，先後經法院判刑確定，
經接續執行後，於民國九十七年四月十一日縮短刑期假釋出監，
於九十八年一月十七日假釋期滿，假釋未經撤銷，視為執行完畢
，而論被告以累犯。惟查：被告於上開九十七年四月十一日縮短
刑期假釋出監後，其假釋期間付保護管束，應至九十八年一月十
七日期滿，被告竟於假釋期間付保護管束期滿前之九十八年一月
十四日起至同年三月二十二日止，在台中縣沙鹿鎮及龍井鄉境內
，持客觀上足供兇器使用之一字型螺絲起子，撬壞被害人王玉欽
等人之大門門鎖或攀爬、踰越窗戶等方式，侵入被害人王玉欽等
人家中行竊財物共七次。嗣於九十八年三月二十二日，因形跡可
疑為警攔檢而查獲，經台灣台中地方法院於九十八年六月五日判
處應執行有期徒刑二年，於九十八年六月二十九日確定。復於九
十八年一月十六日，在台中縣龍井鄉○○村○○路○段九十二號
內，施用第一級毒品海洛因，經警於同年一月十七日十六時三十
分許，在同路段八十六號查獲。嗣於九十八年五月十一日，由台
灣台中地方法院以九十八年度訴字第八九二號判處有期徒刑八月
，於同年六月六日確定。被告因此遭法務部於九十八年七月二十
八日，以法矯決字第０九八００三０九八七號函撤銷假釋，並應
執行前案之殘餘刑期九月又六日（九十八年度執更字第三００六
號），有台灣台中地方法院九十八年度易字第一五七八號、九十
八年度訴字第八九二號等判決、法務部撤銷受保護管束人假釋函
、被告之刑案資料查註紀錄表等件在卷可稽。是原判決認定，被
告於九十八年二月十日中午十二時許及下午一時許，在台中縣龍
井鄉○○路二六五巷三０一之七弄九號其住處，先後施用第一級
毒品及第二級毒品各一次之犯行，其前案之強盜、毒品、竊盜等
案件之假釋，事後既經撤銷，而尚未執行完畢，即不合於刑法第
四十七條第一項累犯之要件，自不構成累犯。乃原判決疏未注意
被告於假釋中因故意更犯罪，受有期徒刑以上刑之宣告者，於判
決確定後六個月以內，仍應撤銷其假釋之規定，誤認被告前犯之
施用毒品等罪，已於九十八年一月十七日假釋期滿，尚未經撤銷
，即視為執行完畢，而論被告以累犯，並依刑法第四十七條之規
定，加重其刑，自有適用法則不當之違背法令。二案經確定，且
對被告不利。爰依刑事訴訟法第四百四十一條、第四百四十三條
提起非常上訴，以資糾正」等語。
本院按判決不適用法則或適用不當者，為違背法令，刑事訴訟法
第三百七十八條定有明文。又按受徒刑之執行完畢，或受一部之
執行而赦免後，五年以內故意再犯有期徒刑以上之刑之罪者，為
累犯，為刑法第四十七條第一項所明定。所謂「執行完畢」，其
在監獄執行期滿者，或依刑法第七十九條第一項之規定，在執行
有期徒刑假釋，所餘刑期內未經撤銷假釋者，其未執行之刑，以
已執行論，均屬之。倘在執行有期徒刑假釋中經撤銷假釋者，即
不能認其所宣告之有期徒刑已經執行完畢。本件被告甲○○於九
十三年間，因強盜案件，經台灣台中地方法院以九十三年度訴字
第一一三三號判處有期徒刑一年四月確定。又因施用毒品案件，
經同院以九十三年度訴字第一０一六號判處有期徒刑十月確定。
上開二案，經裁定定應執行有期徒刑二年確定。復因竊盜案件，
經同院以九十三年度易字第二五０一號判處有期徒刑一年十月確
定。再因施用毒品案件，經同院以九十三年度訴字第二四八八號
判處有期徒刑一年，嗣與另所犯施用毒品案件所處有期徒刑八月
，定應執行有期徒刑一年六月確定。上揭案件經接續執行後，於
九十七年四月十一日縮短刑期假釋出監，假釋期間付保護管束，
應至九十八年一月十七日期滿。詎被告於假釋期間付保護管束期
滿前之九十八年一月十四日起至同年三月二十二日止，在台中縣
沙鹿鎮及龍井鄉境內，持客觀上足供兇器使用之一字型螺絲起子
，撬壞王玉欽等人之大門門鎖或攀爬、踰越窗戶等方式，侵入被
害人家中行竊財物共七次。嗣於九十八年三月二十二日，因形跡
可疑為警攔檢而查獲，經台灣台中地方法院於九十八年六月五日
以九十八年度易字第一五七八號判決，判處應執行有期徒刑二年
，於九十八年六月二十九日確定。另於九十八年一月十六日，在
台中縣龍井鄉○○村○○路○段九二號內，施用第一級毒品海洛
因，經警於同年一月十七日十六時三十分許，在同路段八六號查
獲。嗣於九十八年五月十一日，由台灣台中地方法院以九十八年
度訴字第八九二號判決，判處有期徒刑八月，於同年六月六日確
定。被告因於假釋期間故意犯罪，經法務部於九十八年七月二十
八日，以法矯決字第０九八００三０九八七號函撤銷受保護管束
人假釋處分書撤銷假釋，並應執行前案之殘餘刑期九月又六日（
九十八年度執更字第三００六號），有被告之刑案資料查註紀錄
表、台灣高等法院被告前案紀錄表、法務部上開撤銷假釋處分書
等附卷可稽。本件被告於九十八年二月十日中午十二時許、同日
下午許，在台中縣龍井鄉○○路二六五巷三０一之七弄九號住處
，分別施用第一級毒品海洛因、第二級毒品甲基安非他命各一次
，其前案之強盜、毒品、竊盜等案件之假釋，事後既經撤銷，而
尚未執行完畢，則被告本件犯行，即與累犯之構成要件不符，不
得論以累犯。原判決未及審酌於此，論以累犯，並加重其刑，自
有判決適用法則不當之違背法令。案經確定，且不利於被告，非
常上訴意旨執以指摘，洵有理由，應由本院將原判決撤銷，另行
判決如主文第二項所示，並定應執行之刑為有期徒刑一年，以資
救濟。
據上論結，應依刑事訴訟法第四百四十七條第一項第一款，毒品
危害防制條例第十條第一項、第二項，刑法第十一條、第五十一
條第五款，判決如主文。
中    華    民    國  九十九  年    九    月   三十   日
                      最高法院刑事第十二庭
                          審判長法官  黃  一  鑫
                                法官  張  春  福
                                法官  林  勤  純
                                法官  陳  國  文
                                法官  宋  明  中
本件正本證明與原本無異
                                      書  記  官
中    華    民    國  九十九  年    十    月    七    日
                                                      K
附錄本案論罪科刑法條
毒品危害防制條例第十條第一、二項
施用第一級毒品者，處六月以上五年以下有期徒刑。
施用第二級毒品者，處三年以下有期徒刑。

司法院資訊處製作；財團法人民間司法改革基金會備份。
